臺灣雲林地方法院刑事判決　　　　　　 93年度交易字第143號
檢　察　官　臺灣雲林地方法院檢察署檢察官
被　　　告　乙○○　男　52歲.
　　　　　　　　　　　號
上列被告因過失傷害案件，經檢察官提起公訴（93年度偵字第41
82號），經本院合議庭裁定進行簡式審判程序，本院判決如下：
    主  文
乙○○因過失傷害人，處有期徒刑肆月，如易科罰金，以銀元
佰元即新臺幣玖佰元折算壹日。
    事  實
一、乙○○於民國93年4 月5 日上午駕駛車牌號碼SO－9060號自
    用小客車，沿雲林縣斗六市○○○路由南往北方向行駛。同
    日上午8 時20分許，乙○○行經該路與建興路交岔路口處，
    欲迴轉進入對向車道時，原應注意汽車行駛時，駕駛人應注
    意車前狀況，並隨時採取必要之安全措施；且汽車迴車前，
    應暫停並顯示左轉燈光或手勢，看清無來往車輛，並注意行
    人通過，始得迴轉。而依當時天候晴、日間自然光線、路面
    乾燥、無缺陷、無障礙物、視距良好等情形，亦無不能注意
    之情事，竟疏未注意，適有丙○○○騎乘車牌號碼MMN －
    657 號機車沿建興路由西往東方向直行，亦行駛至該交岔路
    口處，且正橫越至中央分隔島旁側之內側車道，暫停等待無
    車後欲繼續直行。乙○○因未注意車前狀況，及未看清有無
    來往車輛，即貿然迴車，致其所駕駛之車輛前車頭撞擊丙○
    ○○騎乘機車之左後車尾，丙○○○因而人車倒地，受有兩
    膝外側半月狀軟骨破損及前十字韌帶部分斷裂、左膝內側副
    韌帶斷裂、第四、五腰椎狹窄、第六、七頸椎椎間盤突出之
    傷害。乙○○於肇事後，在有偵查犯罪權限機關未發現犯罪
    前，向前往現場處理之員警自首肇事，進而接受裁判。
二、案經丙○○○訴由雲林縣警察局斗六分局報告臺灣雲林地方
    法院檢察署檢察官偵查起訴。
    理  由
一、認定事實所憑的證據和理由：
（一）告訴人丙○○○在警訊中及偵查中關於車禍發生經過情形
      的指訴。
（二）告訴人受傷後就診之國軍斗六醫院、行政院衛生署桃園醫
      院、財團法人嘉義基督教醫院、中國醫藥大學附設醫院等
      醫療機關開立之診斷證明書，可以證明告訴人因本件車禍
      受傷的情形。
（三）道路交通安全規則第94條第3 項、第106 條第5 款，分別
      就汽車行駛時，駕駛人應注意車前狀況，並隨時採取必要
      之安全措施；且汽車迴車前，應暫停並顯示左轉燈光或手
      勢，看清無來往車輛，並注意行人通過，始得迴轉等事項
      明文規定，被告駕駛車輛自應遵守上開規定，而有注意之
      義務。
（四）現場及車損相片10張，以及道路交通事故現場圖、道路交
      通事故調查報告表（一）、（二）各1 紙。可以證明肇事
      當時現場車停位置、車損情形、天候與道路狀況等客觀情
      事。據此並可認定車禍發生情形，以及車禍當時之天候與
      道路狀態，客觀上並不存在有令人不能注意遵守交通規則
      之情事。
（五）被告在警訊、偵查及本院審理中均坦承駕駛車輛有過失，
      並因此而肇事。再綜合以上事證，足認被告過失駕駛行為
      與告訴人所受傷害，具有相當因果關係。
（六）另外，刑法第10條第4 項所稱重傷，在肢體受傷方面，依
      該條項第4 款規定，需達毀敗一肢以上機能之程度，亦即
      指肢體因傷害結果達到完全喪失其效能而言。在其他身體
      或健康之傷害方面，依該條項第6 款規定，亦需達到有重
      大不治或難治之程度，亦即需達到不能治療或難以治療之
      程度，始得認定為重傷。本件告訴人所受兩膝外側半月狀
      軟骨破損及前十字韌帶部分斷裂、左膝內側副韌帶斷裂、
      第四、五腰椎狹窄、第六、七頸椎椎間盤突出之傷害。依
      據國軍斗六醫院94年1 月25日醫樂字第0940000074號函所
      示：「此病患術後於本院接受復健治療，目前兩側膝關節
      仍殘留疼痛及關節活動受限，行走仍須依賴助行器。另外
      此病患第六、七項（應為『頸』之誤）椎椎間盤突出及第
      四、五腰脊椎狹窄合併左側坐骨神經痛，經本院復健及藥
      物治療，症狀仍持續，表示以保守治療療效有限」。另依
      據該院94年1 月26日開立之診斷證明書所載：「病患兩膝
      關節分別經署立桃園醫院及中國醫藥學院附設醫院關節鏡
      治療，術後在本院接受復健治療半年以上，仍遺存顯著運
      動障礙，表示無法復原」、「病患腰椎狹窄合併運動障礙
      ，經保守治療症狀仍持續，以專業判斷，若手術治療，疼
      痛有可能改善，但活動度無法改善」。根據國軍斗六醫院
      上開認定，告訴人關於兩膝關節之肢體傷害，僅達殘留疼
      痛及關節活動受限之情形，並未達到完全喪失效能之程度
      。而其頸椎、腰椎之傷害，依該院認定，以保守治療療效
      有限，若手術治療，疼痛有可能改善，但活動度無法改善
      等情事，亦未達於不能治療或難以治療之程度，因此告訴
      人所受上開傷害，顯難認定為重傷，併此敘明。
二、論罪科刑之理由：
（一）核被告乙○○所為係犯刑法第284 條第1 項前段之過失傷
      害罪。
（二）被告於肇事後，在有偵查犯罪權限機關未發現犯罪前，向
      前往現場處理之員警自首肇事，進而接受裁判，此有雲林
      縣警察局斗六分局道路交通事故肇事人自首情形紀錄表1
      份附卷可稽，被告符合刑法自首要件，應依刑法第62條前
      段規定減輕其刑。
（三）審酌本件車禍被告駕駛車輛有未注意車前狀況、迴車未注
      意有無來往車輛之過失，以及告訴人因此受有兩膝外側半
      月狀軟骨破損及前十字韌帶部分斷裂、左膝內側副韌帶斷
      裂、第四、五腰椎狹窄、第六、七頸椎椎間盤突出之傷害
      ，告訴人並因此對於正常生活造成之影響，暨被告直至本
      院審理止均未與告訴人達成和解，與被告於警訊、偵查、
      審理中均坦承犯罪等有關犯罪後之態度，及其前無不良素
      行紀錄等一切情狀，判處如主文所示之刑，並諭知易科罰
      金之折算標準。
三、適用的法律：
（一）刑事訴訟法第299條第1項前段、第273條之1第1項。
（二）刑法第284 條第1 項前段、第62條前段、第41條第1 項前
      段、罰金罰鍰提高標準條例第1 條前段、第2 條。
本案經檢察官甲○○到庭執行職務。
中　　華　　民　　國　　94　　年　　2 　　月　　25　　日
                  刑事第三庭    法  官  劉國賓
以上正本證明與原本無異
如不服本判決應於送達後10日內向本院提出上訴狀
                                書記官　黃秋萍
中　　華　　民　　國　　94　　年　　2 　　月　　25　　日
附錄本案論罪科刑法條全文
刑法第284條第1項：
因過失傷害人者，處6 月以下有期徒刑、拘役或500 元以下罰金
，致重傷者，處1 年以下有期徒刑、拘役或500元以下罰金。
